【裁判字號】    91,交聲更,17
【裁判日期】    920107
【裁判案由】    違反道路交通管理處罰條例聲明異議
【裁判全文】
臺灣桃園地方法院刑事交通事件裁定                九十一年度交聲更字第一七號
    原處分機關  交通部公路局新竹區監理所桃園監理站中壢監理分站
    異  議  人
    即受處分人  甲○○  男  二.
右列受處分人因違反道路交通管理處罰條例案件，對於交通部公路局新竹區監理所桃
園監理站中壢監理分站中華民國九十一年七月二十三日所為壢監違字第裁五三－Ｄ九
Ｂ一六六二八五號裁決處分不服，聲明異議，經本院裁定後，異議人不服本院九十一
年十月一日所為之裁定（九十一年度交聲字第四一三號），提起抗告，經臺灣高等法
院發回更審（九十年度交抗字第九十二號），本院裁定如左：
    主  文
異議駁回。
    理  由
一、原處分機關交通部公路局新竹區監理所桃園監理站中壢監理分站以異議人於民國
    九十年十月七日零時四十五許，酒後吐氣酒精濃度達○點六二mg/l，依規定不得
    駕車，竟仍駕駛車牌號碼Ｚ三─八九一一號自用小客車行駛於道路，依道路交通
    管理處罰條例第三十五條第一項第一款之規定，裁處異議人罰鍰新臺幣（下同）
    五萬七千元，並吊扣駕駛執照十二個月在案。
二、異議意旨略以：異議人於民國九十年十月七日零時，於桃園縣中壢市○○路與中
    山路口之凱悅ＫＴＶ與友人唱歌結束後，因有另一未喝酒之友人邱鎮昌談好由邱
    某開車準備離去，邱某乃上樓接另一友人下來，而先由異議人在樓下看車，適逢
    員警林得勳等二人經過，見車停路口，乃命令異議人將車移開，以免妨礙交通（
    當時汽車停放在路口轉角處），異議人便服從警員之指示（亦不敢不服從）將汽
    車往前移動約一個停車位四、五公尺處停放（即不再擋路口），異議人停好車立
    即下車繼續等友人下樓，詎料，該警員卻回稱異議人酒醉駕車並將異議人帶回中
    壢分局，異議人之所以將車往前移動一個車位，純是因確實車擋在路口，經員警
    命令移動才依照警員之指示，自始無任何犯罪動機、故意及行為等語。
三、按「汽車駕駛人有左列情形之一者，不得駕車：．．．二、飲用酒類或其他類似
    物後其吐氣所含酒精濃度超過每公升○點二五毫克或血液中酒精濃度超過百分之
    ○點五以上者。．．．」，道路交通安全規則第一百十四條第二款定有明文。又
    「汽車駕駛人，駕駛汽車經測試檢定有左列情形之一者，處新台幣一萬五千元以
    上六萬元以下罰鍰，並當場禁止其駕駛及吊扣其駛執照一年。．．．一、酒精濃
    度超過規定標準。」，道路交通管理處罰條例第三十五條第一項第一款亦有明定
    。
四、訊據異議人坦承於右揭時地，飲酒後經測試其吐氣所含酒精濃度已達每公升○點
    六二毫克，並曾將其所有之上開自用小客車往前移動二、三部車之距離等情。核
    與證人即警員林得勳於本院調查時作證：「當天我們去巡邏，巡邏幾個超商，經
    過ＹＥＳＫＴＶ發現一台汽車停在非常接近路口，而且逆向橫停，因為車子停的
    很誇張，遇到這種情形我們一定會去勸導，我們在那裡問車旁的三、四個人，問
    了很久，沒有人回答我。因為當時並沒有拖吊車，剛好ＫＴＶ樓下，有另一家超
    商，所以我們先進去簽巡邏箱，簽完後，我們就走出來，發現該車已移動往前開
    約二、三部車的距離，但仍是逆向橫停在車道上，我就上前去跟他講，異議人一
    停就從駕駛座下來，我就再過去跟他講，叫他不要這樣停，他一下車就往前走，
    我一直要跟他講話，他就往他朋友那裡走，由他的徵兆，言詞、外表，我才知道
    他有可能喝酒，但當時我並不確定他是否喝酒。我們就請他回去作酒測。」，當
    時車上只有異議人一人等語相符，並有酒測單一紙在卷可稽。因此，異議人於右
    揭時、地，酒後吐氣酒精濃度超過每公升○點二五毫克，仍駕駛汽車之違規事實
    ，殆無疑義。異議人雖執上詞置辯，但查：
  (一)上開規定之立法意旨係因人酒後注意力、反應力均較常人為低，若驅車上路，對
    路上其他汽車或行人之生命、身體安全均存有危險性，故特立法嚴禁酒後駕車，
    以保障路上過往車輛及行人之法益，且酒後駕駛車輛者，不論其駕車距離之長短
    為何，對於該駕駛過程中所可能產生之危險，並不會因駕駛距離較短而免除。且
    查，汽車違規停車，依同條例第五十六至五十九條各規定，最重不過處罰鍰三千
    元，但酒後吐氣超過標準而駕車，即使未因而致人受傷，行政上最重可處罰鍰六
    萬元，並吊扣駕駛執照一年，且如果已達不能安全駕駛之狀況而駕車上路，尚有
    刑事上之處罰，是二義務在位階上以不得酒後駕車為高階之義務，二者有衝突時
    ，自應選擇遵守較高位階之義務，始得主張其行為阻卻違法。
  (二)異議人對於自己之飲酒狀況，應屬最為了解，且果如其所言，業已安排負責開車
    之人，則顯然其對於自己飲酒後，已達不得駕車之情況甚為明瞭，則何以在員警
    要求移車時，未向友人請求協助，或等待友人前來處理，亦未向警員說明自己已
    飲酒不能駕車，反而自行移車。此外，異議人並非在員警要求移車之際，即行將
    車移開，而是在證人林得勳離開現場至附近超商簽巡邏箱時，趁隙自行上車移動
    車輛，足見異議人心虛之情。
  (三)證人林得勳當時係因見該車違規停放，基於警察之職責，所以要求移車，且依其
    上開證詞，證人林得勳在第一次發現異議人違規停車時，並不知異議人有飲酒之
    情況，其係在簽完超商之巡邏箱再度行經違規地點時，發現該車輛已移動，但仍
    舊是違規停車，因此，再上前要求其不可如此停車，異議人下車，證人始懷疑異
    議人可能有飲酒之情況，是顯然並無證人林得勳明知異議人已有飲酒之情況而要
    求其移動車輛之情事。參以證人在當時並未對異議人進行酒測，其自亦無可能得
    知異議人當時酒後吐氣酒精濃度是否已超過標準值，是尚難以證人曾要求移車，
    作為異議人免責之理由。
  (四)至於異議人另案所涉公共危險罪，經本院以九十一年度交易字第三七○號判處罰
    金一萬元，嗣經異議人提起上訴，經臺灣高等法院於九十一年十二月四日以九十
    一年交上易字促三六三號判決駁回上訴確定，此有判決在卷可稽。
  (五)綜合上述，本件異議人於飲酒後經測試檢定其酒後吐氣酒精濃度超過每公升○點
    二五毫克，仍駕駛車輛之違規事實，事證明確，堪以認定。異議人所辯各節，尚
    難據為其有利之認定。從而，原處分機關依道路交通管理處罰條例第三十五條第
    一項第一款裁處罰鍰五萬七千元，並吊扣駕駛執照十二個月，於法核無違誤，本
    件受處分人之異議為無理由，應予駁回。
據上論斷，應依道路交通案件處理辦法第十九條，裁定如主文。
中      華      民      國    九十二    年      一      月      七      日
                                臺灣桃園地方法院交通法庭
                                    法    官  李桂英
右正本證明與原本無異。
如不服本裁定，應於裁定送達後五日內向本院提出抗告狀。
                                    書 記 官  張淑芬
中        華        民        國   九十二   年   一   月    十    日


司法院資訊處製作；財團法人民間司法改革基金會備份。
